【裁判字號】    98,易,1178
【裁判日期】    980430
【裁判案由】    傷害
【裁判全文】
臺灣臺中地方法院刑事判決              98年度易字第1178號
公  訴  人  臺灣臺中地方法院檢察署檢察官
被      告  丙○○
            甲○○
上  一  人
輔  佐  人  乙○○
上列被告等因傷害案件，經檢察官提起公訴（98年度偵字第6211
號），本院判決如下：
    主    文
丙○○犯傷害罪，處拘役拾伍日，如易科罰金，以新臺幣壹仟
元折算壹日，扣案之撞球杆壹支（已斷成兩截）沒收。
甲○○犯傷害罪，處拘役拾日，如易科罰金，以新臺幣壹仟元
折算壹日。
    犯罪事實
一、丙○○、甲○○係鄰居，數年來迭因細故爭執而生有宿怨。
    詎2人竟各基於傷害之犯意，於民國98年1月4日中午12時許
    ，在臺中縣清水鎮○○里○○路703號之2前，丙○○持磚塊
    、撞球杆毆擊甲○○之胸部及身體左側，並徒手抓扯甲○○
    之頭髮；甲○○亦持磚塊、竹竿（未扣案）毆打丙○○之頭
    部及身體，造成甲○○受有前額鈍挫傷合併多處血腫、臉部
    擦傷及撕裂傷（2×0.5×0.2公分）、胸部鈍挫傷、右手多
    處擦傷及第四指撕裂傷（1×0.1×0.1公分）、左手中指鈍
    挫傷等傷害；丙○○則受有頭部挫傷併撕裂傷（2.5公分）
    、臉部、前胸、右手多處挫傷等傷害。嗣臺中縣警察局清水
    分局高美派出所員警據報趕至現場處理後，循線在現場扣得
    磚塊1塊、甲○○遭拉扯下之頭髮1撮、及丙○○所有供其持
    以毆擊甲○○所用之撞球杆1支（已斷成兩截）等。
二、案經丙○○、甲○○分別訴由臺中縣警察局清水分局報請臺
    灣臺中地方法院檢察署檢察官偵查起訴。
    理    由
壹、程序部分：
    按被告以外之人於偵查中向檢察官所為陳述，除顯有不可信
    之情況者外，得為證據，刑事訴訟法第159條之1第2項定有
    明文。偵查中對被告以外之人（包括證人、鑑定人、告訴人
    、被害人及共同被告等）所為之偵查筆錄，或被告以外之人
    向檢察官所提之書面陳述，性質上均屬傳聞證據。惟現階段
    刑事訴訟法規定檢察官代表國家偵查犯罪、實施公訴，依法
    其有訊問被告、證人及鑑定人之權，證人、鑑定人且須具結
    ，而實務運作時，檢察官偵查中向被告以外之人所取得之陳
    述，原則上均能遵守法律規定，不致違法取供，其可信度極
    高，故被告以外之人前於偵查中已具結而為證述，除反對該
    項供述得具有證據能力之一方，已釋明顯有不可信之情況外
    ，不宜以該證人未能於審判中接受他造之反對詰問為由，即
    遽指該證人於偵查中之陳述不具證據能力。再按92年9月1日
    施行之刑事訴訟法，已酌採英美法系之傳聞法則，於第159
    條第1項明定被告以外之人，於審判外之言詞或書面陳述，
    除法律有規定者外，不得作為證據，用以保障被告之反對詰
    問權。而本法所規定傳聞法則之例外，其中就被告以外之人
    於偵查中向檢察官所為之陳述，因檢察官代表國家偵查犯罪
    時，原則上當能遵守法定程式，且被告以外之人如有具結能
    力，仍應依法具結，以擔保其係據實陳述，故於第159條之1
    第2項明定「除顯有不可信之情況者外」，得為證據；又被
    告以外之人於檢察事務官、司法警察官或司法警察調查中所
    為之陳述，基於實體發現真實之訴訟目的，依第159條之2規
    定，如與審判中之陳述不符時，經比較結果，其先前之陳述
    ，相對「具有較可信之特別情況」，且為證明犯罪事實存否
    所「必要」者，或於審判中有第159條之3所列死亡等原因而
    無法或拒絕陳述之各款情形之一，經證明其調查中所為陳述
    絕對「具有可信之特別情況」，且為證明犯罪事實之存否所
    「必要」者，亦例外地賦與證據能力。是所謂「顯有不可信
    性」、「相對特別可信性」與「絕對特別可信性」，係指陳
    述是否出於供述者之真意、有無違法取供情事之信用性而言
    ，故應就偵查或調查筆錄製作之原因、過程及其功能等加以
    觀察其信用性，據以判斷該傳聞證據是否有顯不可信或有特
    別可信之情況而例外具有證據能力，並非對其陳述內容之證
    明力如何加以論斷，二者之層次有別，不容混淆（最高法院
    94年度臺上字第629號裁判要旨可資參照）。而查，本件公
    訴人、被告2人及輔佐人對於本院就後述實體部分所引之證
    人證詞（被告2人互為證人，下同）、書證內容，於本院審
    理中均不爭執證據能力，猶未對之釋明有何顯不可信之情況
    （被告即證人丙○○、甲○○於本院審理中均未表示曾受不
    法取供之情形，並被告甲○○、輔佐人乙○○於本院審理中
    亦僅辯稱證人即丙○○指述遭被告甲○○毆打成傷之部分所
    述不實，另被告丙○○於本院審理中復亦僅辯稱證人即被告
    甲○○指述遭被告丙○○毆打成傷之部分所述不實，亦即被
    告2人、輔佐人乙○○均僅相互爭執證人即被告丙○○、甲○○上開部分證詞之證明力而已，而未對證人即被告丙○○
    、甲○○之證述係出於任意性有所爭執，亦即未對前述證人
    即被告丙○○、甲○○之證詞釋明有何顯不可信之情況），
    且本院審酌其等之內容，均非不法取得或有違法取供之情事
    ，亦均適宜為本案證據，依前開說明，就後述實體部分所引
    之證人證詞及書證內容自具有證據能力。
貳、實體部分：
一、上開事實，訊據被告丙○○於本院審理中坦承不諱，核與證
    人即被告甲○○於警偵訊中指述其如何遭被告丙○○毆打成
    傷等經過情節相符，復有磚塊1塊、撞球桿1支（已斷成兩截
    ，參警卷所附扣案物品之照片）、頭髮1撮等扣案可稽，及
    童綜合醫院訴訟診斷書1紙（證人即被告甲○○）、現場照
    片多張等在卷可憑，堪信被告丙○○上開不利於己之自白，
    應與事實相符，而可採信，並足資採為其論罪科刑之依據。
    另經訊之被告甲○○於本院審理中，則矢口否認有何傷害證
    人即被告丙○○之情事，辯稱：我連摸都沒摸到他云云。惟
    查，前揭如何與被告甲○○互毆，並因此遭被告甲○○毆打
    成傷之事實經過，業經證人即被告丙○○於警偵訊及本院審
    理中指證甚詳，復有磚塊1塊、及童綜合醫院訴訟診斷書1紙
    （被告即證人丙○○）、現場照片多張等在卷可憑，堪信證
    人即被告丙○○上開不利於被告甲○○之證述內容，應與事
    實相符，而可採信，並足資採為被告甲○○論罪科刑之依據
    。被告甲○○空言否認犯罪，尚不足採。綜上，本案事證明
    確，被告2人犯行洵可認定。至輔佐人乙○○雖聲請調閱童
    綜合醫院之監視錄影帶，欲證明被告丙○○在該院中欲找伊
    打架一情，然被告丙○○在該院中是否曾欲找輔佐人乙○○
    打架，此與本案並無直接關連，且係屬本案事發後所另衍生
    之事項，尚與本案犯罪之成立與否無關，輔佐人乙○○此部
    分所請，即無必要，合應予以駁回。
二、核被告丙○○、甲○○所為分別係犯刑法第277條第1項傷害
    罪。爰審酌被告丙○○於本院審理中已坦承犯行，態度尚可
    ，而被告甲○○否認犯罪，態度非佳，及其二人均已有相當
    社會經歷，未能審慎理性溝通，相互以暴力相待，所為確非
    可取，另被告丙○○身為男性，體力較佳，卻仍不知自持，
    竟與女性、且已77歲高齡之被告甲○○互毆，實屬不當，暨
    其二人現仍為鄰居，因此於日常生活相處上所處之氛圍等一
    切情狀，分別量處如主文所示之刑，並均諭知如易科罰金之
    折算標準。扣案之撞球杆1支（已斷成兩截，參警卷所附扣
    案物品之照片）係被告丙○○所有，並供其犯罪所用，業據
    被告丙○○陳明在卷，應依刑法第38條第1項第2款規定予以
    宣告沒收。至另扣案之磚塊1塊，質之被告2人均否認係其等
    個人所有之物，雖被告甲○○指供係被告丙○○所有，惟此
    業為被告丙○○堅詞予以否認，且進一步訊之被告甲○○，
    其僅稱：被告丙○○家中門口有很多磚塊等語，顯見其上開
    指供內容，無非臆測，尚難採信。此外，本院復查無任何積
    極證據證明該磚塊係屬被告丙○○或甲○○所有之物，連同
    扣案之頭髮1撮均核與沒收之要件不合，爰均不併予宣告沒
    收。
據上論斷，應依刑事訴訟法第299條第1項前段，刑法第277條第1
項、第41條第1項前段、第38條第1項第2款，刑法施行法第1條之
1第1項、第2項前段，判決如主文。
本案經檢察官丁○○到庭執行職務
中    華    民    國    98    年    4     月    30    日
                  刑事第十七庭  法  官  林世民
以上正本證明與原本無異。
如不服本判決應於收受判決後10日內向本院提出上訴書狀，並應
敘述具體理由；其未敘述上訴理由者，應於上訴期間屆滿後20日
內向本院補提理由書（均須按他造當事人之人數附繕本）「切勿
逕送上級法院」。
                                書記官  紀俊源
中    華    民    國    98    年    4     月    30    日
附錄論罪科刑法條：
中華民國刑法第277條
傷害人之身體或健康者，處3年以下有期徒刑、拘役或1千元以下
罰金。
犯前項之罪因而致人於死者，處無期徒刑或 7 年以上有期徒刑；
致重傷者
，處 3 年以上 10 年以下有期徒刑。


司法院資訊處製作；財團法人民間司法改革基金會備份。
